臺灣板橋地方法院刑事裁定　　　　　　　　　　　　　九十三年度聲判字第三八號
　　聲　請　人
　　即　告訴人　丙○○
　　　　　　　　甲○○
　　代　理　人　賴玉梅律師
　　被　　　告　乙○○
右列聲請人因被告誣告案件，不服臺灣高等法院檢察署九十三年度上聲議字第一０五
八號駁回再議之處分（原不起訴處分案號：臺灣板橋地方法院檢察署九十二年度偵字
第五九二九號），聲請交付審判，本院裁定如左：
    主  文
聲請駁回。
    理  由
一、按告訴人不服上級法院檢察署檢察長或檢察總長認再議為無理由而駁回之處分者
    ，得於接受處分書後十日內委任律師提出理由狀，向該管第一審法院聲請交付審
    判；法院認為交付審判之聲請不合法或無理由者，應駁回之；刑事訴訟法第二百
    五十八條之一、第二百五十八條之三第二項前段，分別定有明文。
二、本件聲請人丙○○、甲○○等人告訴被告乙○○誣告案件，前經臺灣板橋地方法
    院檢察署檢察官偵查後認犯罪嫌疑不足，而於九十三年一月三十日以九十二年度
    偵字第五九二九號為不起訴處分在案。聲請人不服而聲請再議，經臺灣高等法院
    檢察署檢察長於九十三年四月五日以九十三年度上聲議字第一０五八號駁回其再
    議之聲請，並於九十二年四月廿六日分別送達該處分書予聲請人等情，業經本院
    依職權調取前揭偵查卷證核閱無誤。
三、聲請意旨略以：
（一）被告乙○○因公司經營不善，負債四千餘萬元，乙○○自認家族成員會指責伊
      不好好經營公司，卻亂搞男女關係，且乙○○因東窗事發，無法面對其妻，在
      種種壓迫之情緒下，乙○○即有尋死念頭。故在與告訴人甲○○通完電話，即
      向同事借用錄音筆，並稱要將公司之事交代清楚，故乙○○在談判前即有尋死
      念頭。乙○○偷偷拿取告訴人丙○○置於車後座之通樂至其車上，欲飲通樂自
      殺，在喝下一、二口後，或因疼痛或因欠缺自殺勇氣，停止繼續喝通樂。嗣後
      ，為向妻子及家族成員有一合理交代，並否認與丙○○發生性關係，故編派遭
      脅迫撰寫自白書及強灌通樂之事實。
（二）被告乙○○在告訴狀中記載：「被告甲○○仍於電話中誣指告訴人乙○○與被
      告丙○○有染，並稱其為樹林一帶有力人士，全身刺青，並擁有火力強大的槍
      枝及『達姆彈』，進而恐嚇告訴人需書立自白書，坦承與其妻有染並給付一千
      五百萬作為賠償，否則將殺害告訴人全家並讓公司無法繼續經營。告訴人不斷
      於電話中自清，並希望被告甲○○切勿傷害告訴人及家人。」唯告訴人甲○○
      將二人談判予以錄音，從錄音中可知如後事實：(1)告訴人甲○○並未自稱係有
      力人士，亦未曾告知被告乙○○擁有槍枝。(2)告訴人甲○○從未恐嚇要殺害被
      告乙○○全家並讓其公司無法繼續經營。(3)被告乙○○在電話中不止自承與告
      訴人丙○○有染，還同意賠償。由此可知，被告乙○○因不知有錄音，方於提
      出告訴時，任意編派事實誣告。
（三）被告乙○○於告訴狀另記載：「被告甲○○出現在告訴人乙○○公司附近，喝
      令告訴人協同被告丙○○至新莊建國一路之『茶棧』泡沫紅茶店談判。」唯查
      ，在錄音對話中，二人面對面談判時間在電話中已談妥，談判地點係被告乙○○要告訴人甲○○決定，絕非甲○○突然至乙○○公司。又甲○○本有加害、
      恐嚇之意，何須說要直接乙○○公司談判。
（四）被告乙○○於告訴狀記載：「告訴人乙○○步出泡沫紅茶店時，被告甲○○已
      駕車在外等候，並強令告訴人上車。」唯查。被告乙○○在警訊時指述，係告
      訴人丙○○強拉伊上車，被告乙○○指述顯有矛盾。
（五）被告乙○○在告訴狀中：「被告甲○○為遂其目的，仍於車上繼續脅迫告訴人
      乙○○依其意思字下自白書並開立金額一千五百萬元之本票。」唯查，被告乙○○在被訴妨害性自由之案件，已說自白書係在泡沫紅茶店寫的，而非在車上
      ，顯見乙○○之指述矛盾。又自白書內容多達三頁，且內容有諸多乙○○內心
      之主觀感情表達，告訴人甲○○如何逼迫乙○○為如此書寫。而汽車內容空間
      狹小，怎可能寫如此之自白書，亦顯見被告乙○○指述不實。
（六）被告乙○○多次指述遭強灌通樂之情況皆不同，此情節為本案之關鍵，乙○○
      真遭告訴人甲○○強灌通樂，何以多次指述不同，顯見確係誣告。又若真如起
      訴書所載，甲○○站於副駕駛座外，乙○○坐於駕駛座，乙○○為何不開車門
      逃走。又甲○○如何利用乙○○開口說話之際，強灌通樂，亦殊難想像。另若
      甲○○強灌通樂，何以乙○○不以手掙扎，將通樂打掉，又何以甲○○手上未
      有任何傷勢？又何以乙○○受傷部分皆在左肩、左上臂，而非右側，亦難想像
      。由此亦顯見，被告乙○○指述不實。
（七）被告乙○○之指述不合常理：(1)被告乙○○指稱告訴人甲○○強命伊上車，惟
      乙○○上車之地點、時間，人車往來頻繁，若係甲○○強令乙○○上車，因乙○○坐於後座，隨時可開門下車，何以十餘分鐘，乙○○皆不下車，任由甲○○擺佈。(2)另告訴人丙○○下車買通樂，告訴人甲○○靠路邊買檳榔，被告乙○○亦可趁機逃跑或呼救，何以乙○○皆未如此做。(3)若如被告乙○○所述，
      伊坐駕駛座，告訴人甲○○站在副駕駛座外，強灌伊喝通樂。何以伊不打開駕
      駛座旁之車門逃走或呼救？又甲○○真要灌伊喝通樂，何以不站在駕駛座旁，
      靠近乙○○之位置，何須捨近求遠？站在副駕駛座外。被告乙○○指述顯不合
      常理。(4)被告乙○○所寫的自白書內容涉及其內心的徬徨無助，此內容豈可能
      係告訴人甲○○逼迫伊寫的。
（八）被告乙○○畏罪情虛，不願接受測謊。至測謊因無對照組，產生錯誤。若告訴
      人甲○○、丙○○真有強灌乙○○喝通樂，何以丙○○關於此測謊問題，未呈
      現說謊，而甲○○卻呈現說謊，顯見測謊結果有瑕疵。綜上所述，被告乙○○
      之指述前後不一、相互矛盾，且指述情節及內容亦不合常理，實屬誣告。
四、按犯罪事實應依證據認定之，無證據不得認定犯罪事實，刑事訴訟法第一百五十
    四第二項定有明文；再告訴人之告訴，係以使被告受刑事追訴為目的，是其陳述
    是否與事實相符，仍應調查其他事實以資審認，始得為不利被告之認定，有最高
    法院五十二年台上字第一三００號判例可資參照；又認定不利於被告之事實，須
    依積極證據，苟積極證據不足為不利於被告事實之認定時，即應為有利於被告之
    認定，更不必有何有利之證據，亦有最高法院三十年上字第八一六號著有判例可
    資參照。次按，誣告罪之成立，以意圖他人受刑事處分虛構事實而向該管公務員
    申告為其要件，須其申告內容完全出於憑空捏造，若所告尚非全然無因，衹因缺
    乏積極證明致被誣告人不受訴追處罰，或其所訴事實，雖不能證明係屬實在，而
    在積極方面尚無證據證明其確係故意虛構者，仍不能遽以誣告罪論處。最高法院
    四十六年台上字第九二七號、四十三年台上字第二五一號判例要旨可資參照。
五、經查：
（一）被告乙○○前具狀告訴聲請人涉嫌妨害自由、恐嚇取財及殺人未遂犯行；其中
      恐嚇取財及殺人未遂部分，經檢察官偵查終結，提起公訴（臺灣板橋地方法院
      檢察署九十二年度偵字第五九二九號），現由本院以九十三年度訴字第一一五
      一號案件審理中，有前開起訴書一件在卷，並經本院調閱前開案卷無誤。對於
      聲請人如何涉嫌恐嚇取財，及如何強灌被告家用清潔劑「通樂」，造成被告鼻
      子、口腔化學性灼傷各情，除有被告乙○○於警詢、偵查中之指述，並有證人
      即被告乙○○之妻石尹玲於警詢、偵查中之證述、行政院國軍退除役官兵輔導
      委員會台北榮民總醫院住院診斷證明書、新泰綜合醫院診斷證明書、病歷資料
      、就診摘要表各一件、被告乙○○口腔受傷相片八幀、中華電信股份有限公司
      板橋營業處查詢電話通話紀錄函覆單、通話明細報表、遠傳電信股份有限公司
      行動電話基本資料、通聯紀錄各一紙、臺灣板橋地方法院檢察署檢察官勘驗筆
      錄、案發現場圖、案發現場及系爭車輛相片十二幀、法務部調查局測謊報告書
      及相關測謊資料一件在卷可稽，是被告乙○○前告訴聲請人丙○○、甲○○涉
      嫌恐嚇取財及殺人未遂犯行，尚非無據，自難認被告乙○○此部分指述有何誣
      告罪嫌之可言。
（二）至於被告乙○○告訴聲請人妨害自由部分，雖經檢察官偵查結果，認此部分行
      為尚不成立犯罪，不另為不起訴處分之諭知，惟查，對於被告是否自願跟隨聲
      請人二人上車談判，聲請人丙○○於檢察官偵查中陳稱：伊去開車，甲○○去
      上廁所，伊將車停附近，當時帶小孩之時間未到，看到被告站在店門口，就邀
      他上車，繼續談判等語。聲請人甲○○陳稱：被告上車後，表示要娶丙○○為
      妻，伊開車，伊很生氣，即用手打被告等情，雖不能證明被告受聲請人二人之
      脅迫上車談判，惟被告並非主動、自願上車，應無疑義。且被告上車後既遭聲
      請人毆打，並遭索財未果、強灌化學藥品，是被告指述聲請人妨害自由，並非
      憑空捏造。又關於聲請人甲○○是否強迫被告書寫自白書一節，聲請人甲○○
      雖否認脅迫被告書立自白書之事實，惟聲請人丙○○於警詢中供稱：是伊夫甲○○要求被告寫下被告乙○○與伊間發生性關係之始末等語，並參以聲請人二
      人所陳與被告談判之時間，歷經數小時之久等情，是被告訴稱遭脅迫寫下自白
      書一事，亦非杜撰。是被告乙○○此部分申告內容並非出於虛枉捏造，衹因缺
      乏積極證明致聲請人丙○○、甲○○不受訴追處罰，且查無積極證據證明被告
      乙○○確係故意虛構，仍不能遽以誣告罪論處。
六、綜上所述，本件查無積極證據足證被告乙○○有告訴人等所指誣告犯行，自不得
    僅憑告訴人丙○○、甲○○等人之片面指訴，以及被告乙○○告訴丙○○、甲○○涉嫌妨害自由部分，經檢察官認不成立犯罪，即認被告乙○○涉有誣告罪。原
    偵查、再議機關依偵查所得證據認被告乙○○犯罪嫌疑不足，而先後為不起訴處
    分及再議駁回處分，核無不合；聲請人猶執陳詞，指摘不起訴及駁回再議處分為
    不當，聲請交付審判，自無理由，應予駁回。
據上論斷，應依刑事訴訟法第二百五十八條之三第二項前段，裁定如主文。
中　　　華　　　民　　　國　　　九十三　　　年　　　十　　　月　　廿七　日
                              臺灣板橋地方法院刑事第十八庭
                                    審判長  法  官  連 育 群
                                            法  官  曾 淑 娟
                                            法  官  楊 志 雄
右正本證明與原本無異。
本裁定不得抗告。
                                            書記官  蘇 宥 維
中　　　華　　　民　　　國　　　九十三　　　年　　　十　　　月　　廿七　日
